臺灣臺南地方法院民事判決　九十三年訴字第五三五號
　　原　　　告　丙○○
　　　　　　　　乙○○
　　被　　　告　丁○○
　　　　　　　　新亞運輸股份有限公司
　　法定代理人　甲○○
　　訴訟代理人　戊○○
右當事人間因過失傷害案件，原告提起附帶民事訴訟請求損害賠償，經刑事庭裁定移
送而來，本院於民國九十三年五月三日言詞辯論終結，判決如左：
    主    文
被告應連帶給付原告新台幣壹拾萬零壹仟零捌拾元，及被告丁○○自民國九十二年八
月二十一日起，被告新亞運輸股份有限公司自民國九十二年八月十四日起，均至清償
日止，按年息百分之五計算之利息。
原告其餘之訴駁回。
訴訟費用由被告連帶負擔百分之十七；原告乙○○負擔百分之三十三，餘由原告丙○○負擔。
本判決原告乙○○勝訴部分於原告乙○○以新台幣萬仟元供擔保後，得假執行。
原告其餘假執行之聲請駁回。
    事    實
甲、原告方面：
一、聲明：求為判決：
（一）被告應連帶給付原告新台幣（下同）三十萬三千八百四十元，及自起訴狀繕本
      送達之翌日起至清償日止，按年息百分之五計算之利息。
（二）被告應連帶給付原告三十萬一千零八十元，及自起訴狀繕本送達之翌日起至清
      償日止，按年息百分之五計算之利息。
（三）原告願供擔保，請准宣告假執行。
二、陳述：
（一）被告丁○○係被告新亞運輸股份有限公司（下稱新亞公司）所雇用之聯結車司
      機，於民國九十一年十一月二十一日下午三時四十分許，駕駛車號ＸＴ─三九
      一號半聯結車，沿國道中山高速公路由南往北方向行駛，行經北上三０一．０
      五公里處（地處臺南縣麻豆鎮），因未與前車間保持隨時可以煞停之安全距離
      ，且疏於注意車前狀況，追撞同向由原告丙○○駕駛、附載乙○○，車牌號碼
      ＺＥ－二一七九號自小客貨車，致原告丙○○受有頸椎挫傷之傷害，原告乙○○受有後枕部挫裂傷、右肩及右胸挫傷之傷害。案經台灣台南地方法院檢察署
      檢察官以九十二年度偵字第五五九七號聲請簡易判決處拘役五十日確定在案。
（二）按「因故意或過失，不法侵害他人之權利者，負損害賠償責任」「受僱人因執
      行職務，不法侵害他人之權利者，由雇用人與行為人連帶負損害賠償責任」「
      汽車、機車或其他非依軌道行駛之動力車輛，在使用中加損害於他人者，駕駛
      人應賠償因此所生之損害」「不法侵害他人之身體或健康者，對於被害人因此
      喪失或減少勞動能力或增加生活上之需要時，應負損害賠償責任」「不法侵害
      他人之身體、健康、名譽、自由、信用、隱私、貞操，或不法侵害其他人格法
      益而情節重大者，被害人雖非財產上之損害，亦得請求賠償相當之金額」，民
      法第一百八十四條第一項前段、第一百八十八條第一項、第一百九十一條之二
      、第一百九十三條第一項、第一百九十五條分別定有明文。本件被告丁○○為
      被告新亞公司執行職務駕駛聯結車，因過失追撞原告丙○○駕駛附載原告乙○○之自用小客貨車，致原告受有傷害，基於上開規定，被告二人自應負連帶損
      害賠償責任。
（三）茲就損害賠償數額，分述如下：
　　　醫療費用：原告丙○○部份，為急救費用一千五百九十元，及委請高速公路拖
      吊車緊急送往醫院之費用二千二百五十元，計三千八百四十元；原告乙○○部
      分則為一千零八十元。
　　　非財產上之損害賠償，查原告丙○○因本件車禍受有頸椎挫傷等之傷害，原告
      乙○○受有後枕部挫裂等之傷害，皆屬頭頸部位受傷，不但其肩頸運動轉項功
      能大受影響，且日後尚有併發諸多後遺症狀之虞，乃其身心受有痛苦，宜各定
      三十萬元以資慰藉。
      綜上所述，原告丙○○請求被告連帶賠償金額共計三十萬三千八百四十元，原
      告乙○○請求賠償之金額計三十萬一千零八十元。
三、證據：提出醫療費用收據影本十紙、高速公路車輛拖救服務契約三聯單一紙為證
    。
乙、被告丁○○方面：
壹、被告：
一、聲明：求為判決駁回原告之訴。
二、陳述：
（一）關於車禍鑑定報告所陳述，被告因兩次鑑定皆未收到與會通知，故缺席發言，
      有如此結論，被告實無法接受以下是被告自述當時車禍經過，被告駕駛ＸＴ－
      三九一曳引車於肇事路段原本因內線道施工，隨著前方統聯巴士ＡＧ－七一八
      車一起向右外線道行駛，突然由丙○○所駕駛ＺＥ－二一七九號車閃入外線車
      道追撞前面統聯巴士，被告之車也因事出突然忙向外偏駛乃剎車不及擦撞ＺＥ
      －二一七九號車，而自己再撞及旁邊護欄造成車頭全毀。
（二）若如鑑定報告所指被告追撞ＺＥ－二一七九號車則該車應是車身後段正面受損
      （因為只有兩車皆在行進中，才可能持續接觸碰撞造成又車身局部損傷），且
      當時國一公路四隊警訊記載也是如此陳述，Ａ車ＺＥ－二一七九未注意前方動
      態撞擊Ｂ車ＡＧ－七一八號大營客車，Ｃ車ＸＴ－三九一因閃避不及撞及Ａ車
      ＺＥ－二一七九而肇事。
三、證據：提出站片影本十四紙。
丙、被告新亞公司部分：
一、聲明：求為判決駁回原告之訴。
二、陳述：被告丁○○對本件車禍應無過失，餘引用被告丁○○之陳述。
丁、本院依職權調閱本院九十二年度交簡上字第九二號刑事卷宗，並向財政部國說局
    調閱兩造財產歸戶清冊及近二年報稅資料。
    理    由
一、本件原告起訴主張：被告丁○○係被告新亞公司所雇用之聯結車司機，於九十一
    年十一月二十一日下午三時四十分許，駕駛車號ＸＴ─三九一號半聯結車，沿國
    道中山高速公路由南往北方向行駛，行經北上三０一．０五公里處（地處臺南縣
    麻豆鎮），因未與前車間保持隨時可以煞停之安全距離，且疏於注意車前狀況，
    追撞同向由原告丙○○駕駛、附載乙○○，車牌號碼ＺＥ－二一七九號自小客貨
    車，致原告丙○○受有頸椎挫傷之傷害，原告乙○○受有後枕部挫裂傷、右肩及
    右胸挫傷之傷害。案經台灣台南地方法院檢察署檢察官以九十二年度偵字第五五
    九七號聲請簡易判決處刑，經本院判處拘役四十日確定在案。則本件被告丁○○
    為被告新亞公司執行職務駕駛聯結車，因過失追撞原告丙○○駕駛附載原告乙○○之自用小客貨車，致原告受有傷害，基於民法第一百八十四條第一項前段、第
    一百八十八條第一項規定，被告二人自應負連帶損害賠償責任。而原告丙○○為
    急救支出費用一千五百九十元，及委請高速公路拖吊車緊急送往醫院之費用二千
    二百五十元，計三千八百四十元；原告乙○○之醫療費用則為一千零八十元。另
    原告丙○○因本件車禍受有頸椎挫傷等之傷害，原告乙○○受有後枕部挫裂等之
    傷害，皆屬頭頸部位受傷，不但其肩頸運動轉項功能大受影響，且日後尚有併發
    諸多後遺症狀之虞，乃其身心受有痛苦，被告宜各賠償三十萬元以資慰藉。為此
    ，本於侵權行為之法則訴請被告連帶賠償原告丙○○三十萬三千八百四十元，並
    連帶賠償原告乙○○三十萬一千零八十元，及均自起訴狀繕本送達之翌日起至清
    償日止，按年息百分之五計算之法定利息，並均願供擔保，請准宣告假執行。
二、被告丁○○等二人則以：被告丁○○當時係跟在統聯客運後行駛，有保持安全距
    離，因丙○○所駕駛之車牌號碼ＺＥ－二一七九號自小客貨車，自內側車道駛出
    閃入其所駕駛之連結車與統聯客運間並追撞統聯客運車尾後，彈到被告丁○○車
    左後方，被告丁○○閃避不及，始撞及丙○○所駕駛之自小客貨車，被告丁○○
    並無過失等語，資為抗辯。
三、兩造不爭執之事實：
（一）被告丁○○係被告新亞公司所雇用之聯結車司機，於九十一年十一月二十一日
      下午三時四十分許，駕駛車號ＸＴ─三九一號半聯結車，沿國道中山高速公路
      由南往北方向行駛，行經北上三０一．０五公里處（地處臺南縣麻豆鎮），與
      同向由原告丙○○駕駛、附載乙○○，車牌號碼ＺＥ－二一七九號自小客貨車
      相撞。
（二）原告二人因本件車禍致丙○○受有頸椎挫傷之傷害，原告乙○○受有後枕部挫
      裂傷、右肩及右胸挫傷之傷害。
（三）被告丁○○因本件車禍案經台灣台南地方法院檢察署檢察官以九十二年度偵字
      第五五九七號聲請簡易判決處刑，並經本院判處拘役四十日確定在案。
（四）被告丁○○於上開時地駕駛車號ＸＴ─三九一號半聯結車係為被告新亞公司執
      行職務駕駛聯結車。
四、按侵權行為所發生之損害賠償請求權，以有故意或過失不法侵害他人之權利為其
    成立要件，此觀民法第一百八十四條之規定自明。若其行為並無故意或過失，或
    其行為與損害之間無相當因果關係者，均無令負侵權行為損害賠償責任之可言。
    而所謂過失，係指行為人雖非故意，但按其情節，應注意、能注意而不注意，或
    對於侵權行為之事實，雖預見其發生，而確信其不發生者而言。又所謂相當因果
    關係，係指無此行為，雖必不生此損害，有此行為，通常即足生此損害，是為有
    因果關係，而如無此行為，必不生此損害，有此行為，通常亦不生此損害，自無
    因果關係之情形（最高法院八十七年度台上字第七八號判決要旨參照）。本件原
    告主張：原告等所受上開傷害，係因被告丁○○未與前車間保持隨時可以煞停之
    安全距離，且疏於注意車前狀況所致等語，為被告二人所否認，並以前揭情詞置
    辯。是本件兩造間之爭執要點為：關於本件車禍事故，被告丁○○是否有過失？
    及其過失與原告等之傷害間有無相當之因果關係？經查：
  (一)按汽車在同一車道行駛時，除擬超越前車外，後車與前車之間應保持隨時可以煞
    車之距離及車輛行駛時，駕駛人應注意車前狀況，隨時採取必要之安全措施，道
    路交通安全規則第九十四條第一項、第三項分別定有明文，被告丁○○為合法考
    領有駕駛執照之人，此有上開道路交通事故調查報告表之記載可據，自應注意上
    述道路交通安全規定。而據證人即統聯客運駕駛卓進財於警詢及本院審理時到庭
    證稱：渠因前方路段施工封閉內線車道而跟隨前車減速前進，遭受後方來車撞擊
    ，車禍時渠車被撞二次，間隔約三、四秒鐘，渠被撞擊後，有繼續向前行駛約一
    個車身準備停車檢查，又再被撞擊等語（見台灣台南地方法院檢察署九十二年度
    發查字第四六號卷第十六頁背面、本院九十二年交簡上字第九二號刑事卷九十二
    年十二月九日審判筆錄），且被告丁○○亦自承於丙○○所駕駛之自小客貨車撞
    及統聯客運大客車後，因閃避不及，先撞及丙○○駕駛之自小客貨車後，再撞擊
    統聯客運大客車等情，足見統聯客運大客車於遭受到丙○○駕駛之自小客貨車撞
    擊後，即往前行駛約一個車身，又遭被告丁○○所駕駛之聯結車撞擊，而二次撞
    擊時間相隔約三、四秒，則倘被告丁○○所辯係因丙○○所駕駛之自小客貨車變
    換車道插進伊車行駛之車道，致伊閃避不及而肇事等情屬實，依經驗法則而言，
    被告丁○○若確實有保持安全距離，在統聯客運大客車遭丙○○駕駛之自小客貨
    車撞擊後，尚繼續往前行駛一個車身之情形下，統聯客運大客車應不會於三、四
    秒後即再遭被告駕駛之聯結車撞擊，足見被告丁○○並未與前車保持可以煞停之
    安全距離甚明。參以事故現場既因內側車道施工封閉，此業據證人卓進財證述無
    訛，且為被告所是認，則行經該路段之駕駛人本即得以預見行駛於內側車道之車
    輛將駛入未封閉之外側車道及路肩，自應減速慢行隨時注意車前狀況，是縱認丙○○駕駛之自小客貨車確實係自內側車道駛入被告丁○○行駛之車道，被告丁○○在丙○○駕駛之自小客貨車撞及前車之統聯客運大客車後，仍不及反應閃避，
    致先後撞及前開自小客貨車及統聯客運，顯見其當時並未遵守上述道路交通安全
    規則隨時注意車前狀況及減速慢行。又依卷附之道路交通事故調查報告所載，本
    件肇事當時天候晴、路面乾燥、視距良好，足見被告當時並無不能注意之情事，
    竟疏於注意上開規定而肇致本件行車事故，自有過失。另本件經送臺灣省臺南區
    車輛行車事故鑑定委員會、覆議委員會鑑定，亦均同此見解，有該委員會九十一
    年十二月二十七日南鑑字第九一一九五０號函附鑑定意見書、臺灣省車輛行車事
    故覆議鑑定委員會九十二年二月十二日府覆議字第九一三一一七號函在卷可參，
    被告等辯稱被告丁○○無過失云云，不足採信。
  (二)又原告乙○○確因本件車禍而受有後枕部挫裂傷、右肩及右胸挫傷之傷害，已如
    前述，且其所受之傷害經本院刑事庭依職權送法務部法醫研究所鑑定結果：依現
    場照片及原告乙○○於營新醫院就診時之病歷研判，若乙○○為駕駛者，則較支
    持為胸部撞擊方向盤之前後方向之撞擊傷，傷者似有胸部內傷致外傷所致之急性
    氣管炎；若傷者為右側乘客則無法排除右側面混凝土聯結車撞及右側面玻璃碎片
    所間接造成頭皮傷之可能，有法務部法醫研究所法九十三年二月十三日醫理字第
    ０九三００００一０四號函在卷足稽，而原告乙○○事故當時既係乘坐於駕駛座
    旁之右側乘客座，則堪認被告丁○○之過失行為與原告乙○○所受之傷害間，具
    有相當因果關係。
  (三)另觀諸現場照片及道路交通調查事故報告表所示，事故發生後，原告丙○○所駕
    駛之自小客貨車係停留於前方統聯客運大客車與右後側之聯結車之間，且自小客
    貨車之前方引擎蓋掀起，前方安全桿後之引擎嚴重後凹，右側面板金由後向前有
    連續性摩擦碰撞凹痕，前安全桿及右前輪蓋板金處向前脫落，統聯客運大客車右
    後安全桿破裂及部分遺失，而被告駕駛之聯結車右前側緊靠右側護欄，車廠玻璃
    網狀破裂，輻射裂痕止於左側雨刷之上方處，左側輪胎護遺失，輪胎側內翻，是
    依車輛碰撞原理，車輛最脆弱之撞擊點為側面，在無安全桿之保護下，原告丙○○所駕駛之自小客貨車只有連續性之側面摩擦，稍微凹陷，可見向前衝撞力大，
    而側面碰撞並不明顯，是事故發生之情形，果如原告丙○○所言：其係行駛在統
    聯客運大客車後面，被告丁○○駕駛之聯結車則行駛在其車之後，因統聯客運大
    客車緊急煞車，其亦煞車停止時，被告丁○○駕駛之聯結車即自其車右側撞擊，
    並將其車向前帶動，其車遂撞及統聯客運大客車車尾，而被告丁○○之聯結車亦
    撞及統聯客運大客車車尾，則因被告丁○○駕駛之聯結車衝撞原告丙○○之自小
    客貨車後，其衝撞能量應已分散而減弱，且停止距離又再度分散撞擊能量，依此
    原告丙○○駕駛之自小客貨車撞及前方之統聯客運大客車時之作用力應較小於遭
    被告丁○○駕駛之聯結車撞擊之作用力，何以原告丙○○駕駛之自小客貨車在有
    前安全桿之保護之下，其受損情形仍較遭被告駕駛之聯結車撞擊之右側嚴重？足
    見原告駕駛之自小客貨車應係先行追撞前方之統聯客運大客車後，始遭受被告駕
    駛之聯結車由右後方撞擊甚明。復參以證人即現場處理之司法警察盧聰欣於本院
    刑事庭審理時到庭證述：渠到現場時有查看肇事車輛之受損情形，自小客貨車之
    右側擦撞痕是往前，撞擊起點係車後保險桿附近，再往前摩擦，因後方的摩擦痕
    比較深，前方的比較淺，而統聯客運車後之保險桿破損、車燈燈殼破裂等語（見
    本院九十二年十二月九日審判筆錄），是倘原告丙○○確實行駛在統聯客運大貨
    車及被告丁○○駕駛之聯結車之間，衡情被告丁○○駕駛之聯結車因原告丙○○
    煞車減速而追撞前方原告丙○○所駕駛之自小客貨車時，其撞擊起點應係在自小
    客貨車之正後方，而非右側，從而益徵原告丙○○所指述之情節與事理有違，難
    以採信。
  (四)再原告丙○○當日固有因此車禍而受有頸椎挫傷之傷害，此有道路交通事故調查
    報告表及營新醫院診斷證明書各一份在卷可參，然其駕駛之自小客貨車既係先行
    追撞前方之統聯客運大客車，嗣再遭被告丁○○駕駛之聯結車所撞及，則原告丙○○所受之傷害，是否確係遭被告駕駛之聯結車撞擊所致，顯有可疑；且經本院
    刑事庭將原告丙○○就診時之病歷、道路交通事故調查報告、現場照片等資料依
    職權送法務部法醫研究所鑑定結果：認丙○○疑第五、六頸椎滑脫所致之頸椎挫
    傷（脊椎骨滑脫症）應為前後向即第一次箱型車（即丙○○駕駛之自小客貨車）
    撞擊統聯客運大客車所造成，此有前揭法務部法醫研究所法九十三年二月十三日
    醫理字第０九三００００一０四號函在卷足參，足認原告丙○○因本件車禍事故
    所受之傷害結果，與被告之過失行為間，並無相當因果關係。
五、按因故意或過失，不法侵害他人之權利者，負損害賠償責任；汽車、機車或其他
    非依軌道行駛之動力車輛，在使用中加損害於他人者，駕駛人應賠償因此所生之
    損害；不法侵害他人之身體或健康者，對於被害人因此喪失或減少勞動能力或增
    加生活上之需要時，應負損害賠償責任；不法侵害他人之身體、健康、名譽、自
    由、信用、隱私、貞操，或不法侵害其他人格法益而情節重大者，被害人雖非財
    產上之損害，亦得請求賠償相當之金額；受僱人因執行職務，不法侵害他人之權
    利者，由僱用人與行為人連帶負損害賠償責任。但選任受僱人及監督其職務之執
    行，已盡相當之注意或縱加以相當之注意而仍不免發生損害者，僱用人不負賠償
    責任，民法第一百八十四條第一項前段、第一百九十一條之二前段、第一百九十
    三條第一項及第一百九十五條第一項前段分別定有明文。查本件原告丙○○所受
    傷害與被告丁○○之過失行為間無因果關係，已如前述，原告丙○○本於侵權行
    為之法則請求被告二人連帶賠償損害，於法不合。惟被告丁○○過失不法侵害原
    告乙○○之身體、健康，既堪認定，則被告丁○○對於原告因而所受之損害，依
    前揭規定，自應負損害賠償責任。又被告新亞公司對被告丁○○受其僱用擔任聯
    結車駕駛，而在執行職務過程中發生本件車禍，其選任及監督有過失之事實，並
    不為爭執，則依前揭條文，被告新亞公司對於原告乙○○因而所受之損害，亦應
    負連帶賠償責任，堪以認定。茲就原告乙○○請求被告賠償之金額，是否應予准
    許，分述如次：
（一）關於醫療費用部分：原告乙○○主張其花費醫療費用共計一千零八十元，業據
      提出醫療費用收據五張為證。經核原告所受傷害及收據載明治療費別，均屬治
      療上之必要費用，應予准許。
（二）非財產上之損害部分（慰撫金）：按慰撫金數額之認定，除依所受身體上及精
　　　神上痛苦程度及所造成之影響二者予以衡量外，尚須斟酌雙方之身分資力與加
      害之程度及各種情形，予以核定。查原告乙○○因本件車禍致受有後枕部挫裂
      傷之傷害，經送醫縫合四針，自受有相當程度之驚嚇，而被告分別為職業連結
      車駕駛及經營之公司，對駕駛職務應負較高之注意義務，竟疏未注意因此肇事
      ，事後又未能及時賠償，致原告乙○○精神上遭受痛苦程度自屬非輕，本院參
      酌原告乙○○陳稱：係國小肄業，目前無收入，名下有一筆承租地等語；被告
      丁○○陳稱：國中畢業，五月一日開始從事大樓守衛，一小時五十元，名下沒
      有不動產，之前在被告新亞公司月收入十五萬元；及被告新亞公司所營事業為
      運輸業等情，有兩造陳述、卷附兩造薪資及歸戶財產資料在卷可按，並斟酌上
      開兩造之身分、地位、教育程度及經濟狀況等情狀，認原告乙○○請求精神慰
      藉金三十萬元過高，應予核減為十萬元為適當。
（三）綜上所述，原告乙○○基於侵權行為之損害賠償請求權，請求被告連帶賠償原
      告乙○○醫藥費一千零八十元，非財產上之損害（慰撫金）十萬元，合計為十
      萬一千零八十元。
六、又給付有確定期限者，債務人自期限屆滿時起，負遲延責任；給付無確定期限者
    ，債務人於債權人得請求給付時，經其催告而未為給付，自受催告時起，負遲延
    責任；其經債權人起訴，或依督促程序送達支付命令者，與催告有同一之效力；
    民法第二百二十九條第一、二項分別定有明文。又遲延之債務，以支付金錢為標
    的者，債權人得請求依法定利率計算之遲延利息；但約定利率較高者，仍從其約
    定利率；而應付利息之債務，其利率未經約定，亦無法律可據者，週年利率為百
    分之五，亦為同法第二百三十三條第一項及第二百零三條所明定。查本件原告乙○○依侵權行為之法律關係請求被告連帶賠償其損害，並未定有給付之期限，原
    告請求自附帶民事起訴狀繕本送達被告翌日即被告丁○○自九十二年八月二十一
    日，被告新亞公司自九十二年八月十四日起均至清償日止，按年息百分之五計算
    之利息，核無不合。
七、綜上所述，原告乙○○依侵權行為之法律關係，請求被告二人連帶賠償醫療費用
    及精神慰撫金共十萬一千零八十元，及被告新亞公司自九十二年八月十四日起，
    被告丁○○自九十二年八月二十一日起，均至清償日止按年息百分之五計算利息
    之部分，為有理由，應予准許；原告乙○○超過上開應准許之部分，及原告丙○○請求部分，即非正當，要難准許，應予駁回。又原告陳明願供擔保，聲請宣告
    假執行，經核原告乙○○勝訴部分，合於法律規定，爰酌定相當之擔保金額宣告
    之；原告其餘假執行之聲請，因訴之駁回而失所依據，不予准許。
八、結論：本件原告之訴為一部有理由，一部無理由，並依民事訴訟法第七十九條、
    第三百九十條第二項，判決如主文。
中　　　華　　　民　　　國　　九十三　　年　　　五　　　月　　三十一　　日
                                臺灣臺南地法院民事第二庭
~B法　　　官　李杭倫
右為正本係照原本作成。
如對本判決上訴，須於判決送達後廿日內向本院提出上訴狀
中　　　華　　　民　　　國　　九十三　　年　　　六　　　月　　　一　　　日
~B法院書記官　鄭佩玉
